【裁判字號】    97,訴,302
【裁判日期】    971120
【裁判案由】    強盜等
【裁判全文】
臺灣花蓮地方法院刑事判決               97年度訴字第302號
公  訴  人  臺灣花蓮地方法院檢察署檢察官
被      告  乙○○
選任辯護人  魏辰州律師
上列被告因強盜等案件，經檢察官提起公訴（97年度偵字第3633
號），本院判決如下：
    主  文
乙○○共同犯攜帶兇器竊盜罪，累犯，處有期徒刑柒月。
    事  實
一、乙○○曾因搶奪等案，經法院判決應執行有期徒刑9 年10月
    ，於民國97年4 月9 日執行完畢，其仍不知悔改，與甲○○
    （已先行審結）共同基於意圖為自己不法所有之犯意聯絡，
    於97年7 月26日12時50分許，在花蓮市○○路段市民農園中
    ，持用客觀上可作為凶器使用之鐮刀1 把（未扣案），竊取
    丁○○之茄子10條、丙○○之冬瓜1 條得手，旋經在場之戊○○發覺及報警處理，因而查獲。
二、案經花蓮縣警察局花蓮分局報告臺灣花蓮地方法院檢察署檢
    察官偵查起訴。
    理  由
一、按被告以外之人於審判外之言詞或書面陳述，除法律有規定
    者外，不得作為證據。又被告以外之人於審判外之陳述，經
    當事人於審判程序同意作為證據，法院審酌該言詞陳述或書
    面陳述作成時之情況，認為適當者，亦得為證據。當事人、
    代理人或辯護人於法院調查證據時，知有第159 條第1 項不
    得為證據之情形，而未於言詞辯論終結前聲明異議者，視為
    有前項之同意，刑事訴訟法第159條第1項及第159條之5分別
    定有明文。查證人即被害人戊○○、丁○○、丙○○等於警
    詢時之陳述，雖均不合刑事訴訟法第159條之2、第159 條之
    3 有關傳聞法則例外之要件，惟公訴人、被告及辯護人就前
    開審判外之言詞陳述，均業於本院準備程序中及審理時表示
    對於證據能力沒有意見，同意做為證據，且迄於本案言詞辯
    論終結前亦未再聲明異議，本院審酌該等言詞或書面陳述作
    成之情況，核無違法取證及證明力明顯過低之瑕疵，亦認為
    以之作為證據為適當，故依諸上開規定，前揭證人戊○○、
    丁○○、丙○○於警詢時之陳述，均具有證據能力。又本案
    認定事實所引用本件卷證之所有文書證據，檢察官、被告及
    辯護人並未主張排除前開書證之證據能力，且迄於本院言詞
    辯論終結前均未表示異議，本院審酌前開書證並無刑事訴訟
    法第159條之4規定顯有不可信之情況與不得作為證據之情形
    ，是本案認定事實所引用本件卷證所有之文書證據，亦均認
    為有證據能力。
二、上揭事實，業據被告乙○○於本院審理時坦承不諱，核與證
    人即被害人戊○○、丁○○、丙○○警詢時之證述相符，並
    有現場照片10張及贓物認領保管單2 份在卷可稽，足認被告
    自白與事實相符，堪信真實。本件事證明確，被告之犯行堪
    予認定，應依法論科。
三、按鐮刀係鋒利足以割斷草木之刀械，客觀上對於人之生命身
    體自具有危險性，堪認為兇器無訛。核被告所為，係犯刑法
    第321 條第1項第3款之攜帶兇器竊盜罪。被告與同案被告甲○○之間，有犯意聯絡與行為分擔，均為共同正犯。另公訴
    意旨固以：被告行竊得手後，旋經在場之戊○○發覺，被告
    為脫免逮捕，乃對騎機車緊跟追躡前來之戊○○，在佐倉公
    墓等處，以持鐮刀作勢要切割戊○○之機車輪胎，或以持石
    塊丟擲戊○○等方法，當場對戊○○施以強暴脅迫，因認被
    告係涉犯刑法第329條之準強盜罪云云，惟查：刑法第329條
    準強盜罪之規定，旨在以刑罰之手段，保障人民之身體自由
    、人身安全及財產權，免受他人非法之侵害。立法者就竊盜
    或搶奪而當場施以強暴、脅迫者，僅列舉防護贓物、脫免逮
    捕或湮滅罪證三種經常導致強暴、脅迫行為之具體事由，係
    選擇對身體自由與人身安全較為危險之情形，視為與強盜行
    為相同，而予以重罰，擬制為強盜行為之準強盜罪構成要件
    行為，雖未如刑法第328 條強盜罪之規定，將實施強暴、脅
    迫所導致被害人或第三人不能抗拒之要件予以明文規定，惟
    必於竊盜或搶奪之際，當場實施之強暴、脅迫行為，已達使
    人難以抗拒之程度，其行為之客觀不法，方與強盜行為之客
    觀不法相當，而得與強盜罪同其法定刑，司法院釋字第 630
    號解釋闡述甚明。本件被告行竊後雖遭被害人戊○○發覺而
    一路追躡，然據證人戊○○於本院審理時結證：伊與被告間
    始終保持10至15公尺以上之距離，被告雖有以要割破其機車
    之輪胎或作勢丟石頭等動作，表示要求伊不要再追了，但並
    未使伊有何不能或難以抗拒之情形等語，參酌被告沒有以任
    何實體之攻擊行為加諸於上開證人，得認被告之行為在客觀
    上應尚未達使一般人不能或難以抗拒之程度，而等同於強盜
    之強暴、脅迫行為，揆上說明，應不足以成立刑法第329 條
    之罪名，是公訴意旨容有未洽，惟其起訴之社會基本事實同
    一，自應由本院告變更起訴法條如前。被告前曾有上揭犯罪
    前科及刑之執行情形，有臺灣高等法院被告前案紀錄表1 份
    在卷可憑，被告受有期徒刑執行完畢後，5 年以內再故意犯
    本件有期徒刑以上之罪，為累犯，應依刑法第47條第1 項之
    規定加重其刑。
四、爰審酌被告有犯罪前科、素行不佳、為本件犯罪之首謀、犯
    後逃逸、態度不佳，惟所竊蔬菜價值不高、贓物經被害人領
    回、被害人等已表達原諒之意思等一切情狀，量處如主文所
    示之刑，以示憼儆。被告犯案所用鐮刀一把，經警在現場蒐
    尋未獲，致未扣案，顯於被告逃脫途中遺落，業已滅失，爰
    不予宣告沒收，附此敘明。
據上論斷，應依刑事訴訟法第299 條第1 項前段、第300 條，刑
法第321 條第1 項第3 款、第28條、第47條第1 項，判決如主文
。
本案經檢察官羅美秀到庭執行職務
中    華    民    國    97    年    11    月    20    日
                        臺灣花蓮地方法院刑事第四庭
                              審判長法  官  張宏節
                                    法  官  蔡寶樺
                                    法  官  沈培錚
以上正本證明與原本無異。
如不服本判決應於收受判決後10日內向本院提出上訴書狀，並應
應敘述具體理由。其未敘述上訴理由者，應於上訴期間屆滿後20
日內向本院補提理由書 (均須按他造當事人之人數附繕本)「切
勿逕送上級法院」。告訴人或被害人如對於本判決不服者，應具
備理由請求檢察官上訴，其上訴期間之計算係以檢察官收受判決
正本之日期為準。
中    華    民    國    97    年    11    月    24    日
                                    書記官
附錄本判決論罪之法律條文：
中華民國刑法第321條
犯竊盜罪而有左列情形之一者，處六月以上、五年以下有期徒刑
：
一、於夜間侵入住宅或有人居住之建築物、船艦或隱匿其內而犯
    之者。
二、毀越門扇、牆垣或其他安全設備而犯之者。
三、攜帶兇器而犯之者。
四、結夥三人以上而犯之者。
五、乘火災、水災或其他災害之際而犯之者。
六、在車站或埠頭而犯之者。
前項之未遂犯罰之。


司法院資訊處製作；財團法人民間司法改革基金會備份。
